【裁判字號】    98,審訴,33
【裁判日期】    980226
【裁判案由】    妨害自由等
【裁判全文】
臺灣新竹地方法院刑事判決              98年度審訴字第33號
公  訴  人  臺灣新竹地方法院檢察署檢察官
被      告  甲○○
上列被告因妨害自由等案件，經檢察官提起公訴（97年度偵字第
6165號），被告於本院準備程序中，就被訴事實為有罪之陳述，
經告知被告簡式審判程序之旨，並聽取檢察官、被告之意見後，
經本院合議庭裁定由受命法官進行簡式審判程序，本院判決如下
：
    主    文
甲○○犯妨害國幣懲治條例第五條之損毀幣券罪，處罰金新臺幣
萬元，如易服勞役，以新臺幣壹仟元折算壹日；損毀之新臺幣
壹仟元紙幣拾貳張、新臺幣伍佰元紙幣壹張及新臺幣壹佰元紙幣
貳拾伍張，均沒收之。又犯剝奪他人行動罪，處有期徒刑肆月，
如易科罰金，以新臺幣壹仟元折算壹日。又犯恐嚇危害安全罪，
處有期徒刑月，如易科罰金，以新臺幣壹仟元折算壹日。有期
徒刑部分，定應執行有期徒刑伍月，如易科罰金，以新臺幣壹仟
元折算壹日。緩刑貳年；損毀之新臺幣壹仟元紙幣拾貳張、新臺
幣伍佰元紙幣壹張及新臺幣壹佰元紙幣貳拾伍張，均沒收之。
    犯罪事實
一、甲○○與乙○○係前夫妻關係。甲○○因不滿乙○○經營之
    太子檳榔攤於結束營業前，未獲告知，竟心生不滿，乃於民
    國97年8 月11日下午1 時許，在乙○○位在新竹縣湖口鄉○
    ○村○○○路38號住處2 樓之主臥室內，先以徒手方式毆打
    乙○○頭部及身體，使乙○○受有頭部擦傷挫傷、臉部多處
    擦傷挫傷、兩側上臂及背部挫傷、臀部挫傷之傷害（傷害部
    分，業經乙○○撤回告訴，另經本院為公訴不受理之判決）
    ，另將乙○○所有之NOKIA 牌手機1 具摔落於地，致令不堪
    使用，再基於損毀幣券之故意，持乙○○所有之剪刀故意將
    乙○○所有新臺幣（下同）壹仟元紙幣12張、伍佰元紙幣1
    張、壹佰元紙幣25張（以上總計1 萬5 千元）均以對半方式
    剪成2 片予以損毀，致不堪行使，續將乙○○所有身分證1
    張、中國信託銀行信用卡1 張、國泰世華銀行信用卡1 張、
    土地銀行金融卡1 張、新竹國際商業銀行金融卡1 張、郵政
    儲金金融卡1 張、7-11儲值卡1 張、快樂購卡1 張、聯合折
    扣卡1 張、貝貝精品屋卡1 張、生活飾品卡1 張、生活素材
    會員卡1 張、百事特童裝卡1 張、寶雅紅利卡1 張亦均以對
    半方式剪成2 片，致令不堪使用（毀損手機及上開信用卡、
    金融卡、儲值卡及其餘購物卡之部分，均經乙○○撤回告訴
    ，經本院不另為公訴不受理之諭知，詳述如後）；再基於妨
    害自由之犯意，以拖行方式，強拉乙○○至該處2 樓之另1
    房間內後，以膠帶綑綁乙○○雙手之方式剝奪乙○○行動自
    由，復基於恐嚇致生危害於安全之故意，持甲○○所有之西
    瓜刀1 把（未扣案）對乙○○，以加害生命、身體之事恫嚇
    稱：如不聽話，要將乙○○放在旅行箱載到郊外山上活埋等
    語，使乙○○心生畏懼，致生危害於安全，語畢，甲○○復
    將乙○○拖回主臥室，以此方式剝奪乙○○之行動自由。嗣
    經乙○○報警後查悉上情。
二、案經乙○○訴由新竹縣政府警察局竹北分局報告臺灣新竹地
    方法院檢察署檢察官偵查起訴。
    理    由
一、程序部分：
    按除被告所犯為死刑、無期徒刑、最輕本刑為3 年以上有期
    徒刑之罪或高等法院管轄第一審案件者外，於前條第1 項程
    序進行中，被告先就被訴事實為有罪之陳述時，審判長得告
    知被告簡式審判程序之旨，並聽取當事人、代理人、辯護人
    及輔佐人之意見後，裁定進行簡式審判程序，刑事訴訟法第
    273條之1第1 項定有明文。本件被告甲○○所犯係死刑、無
    期徒刑、最輕本刑為3 年以上有期徒刑以外之罪，其於準備
    程序中就被訴事實為有罪之陳述，經告知簡式審判程序之旨
    ，並聽取公訴人及被告甲○○之意見後，本院合議庭認為適
    宜而裁定由受命法官獨任進行簡式審判程序，合先敘明。
二、認定被告甲○○犯行所憑之各項證據：
（一）訊據被告甲○○針對本件犯罪事實，業於警詢、偵查、本
      院準備程序及簡式審判程序中供承無訛，其稱：伊因前妻
      即告訴人乙○○將共同經營的檳榔攤結束營業，卻未事先
      告知伊，伊感到不受尊重，伊生氣之下就動手掐了告訴人
      乙○○的脖子，在起衝突時，有將告訴人乙○○的右眼角
      劃傷，之後，伊將告訴人乙○○的手機摔落地面，且持告
      訴人乙○○所有的剪刀將告訴人乙○○的信用卡、身分證
      件、購物卡及紙鈔等物均剪成一半，最後伊再用膠帶綑綁
      告訴人乙○○且伊在氣憤時曾亮出西瓜刀恫嚇告訴人乙○
      ○稱要將她裝到旅行箱載到郊區活埋等語（見偵查卷第6
      、7 、32、33、37、38頁，本院卷第14頁背面、第17頁背
      面、第18頁正面）
（二）另據告訴人乙○○於警詢、偵查中指述稱：她於97年8 月
      11日下午1 時許，在新竹縣湖口鄉○○村○○○路38號遭
      前夫即被告甲○○毆打成傷，她是新竹縣湖口鄉太子檳榔
      攤的老闆，當天賣完檳榔回家後，就看到被告甲○○將她
      做檳榔的葉子一籃及紅灰2 桶弄翻，被告甲○○並質疑她
      將檳榔攤結束營業卻沒有告知，被告甲○○自覺不受尊重
      ，然後就在她住處2 樓的主臥室內出手毆打她，造成她頭
      部擦挫傷、臉部多處頭部擦挫傷、兩側上臂、背部及臀部
      挫傷，並將她的手機1 支摔壞，另她的身分證、中國信託
      信用卡1 張、國泰世華銀行信用卡1 張、土地銀行金融卡
      1 張、新竹國際商業銀行金融卡1 張、郵政儲金金融卡1
      張、7-11儲值卡1 張、快樂購卡1 張、聯合折扣卡1 張、
      貝貝精品屋卡1 張、生活飾品卡1 張、生活素材會員卡1
      張、百事特童裝卡1 張、寶雅紅利卡1 張等物及壹仟元紙
      幣12張、伍佰元紙幣1 張、壹佰元紙幣25張，均以剪刀剪
      成一半予以毀損，後來被告甲○○將她拖到放衣服的另1
      個房間，用膠帶綑綁她的雙手，並出言恐嚇稱：要將她包
      在旅行箱內載到郊外山上活埋，被告甲○○說完又將她拖
      到主臥室內等語（見偵查卷第9 至11、37、38頁）。
（三）本案另有東元綜合醫院97年8 月11日之診斷證明書1 紙、
      贓物認領保管單1 紙、遭被告甲○○毀損之手機、信用卡
      、金融卡、購物卡、身分證、壹佰元、伍佰元、壹仟元之
      紙鈔照片13張等資料（見偵查卷第17、20至29頁）在卷可
      查，互核與被告甲○○之自白相符，應可採信。
（四）綜上，被告甲○○所犯罪，事證明確，應依法予論科。
三、論罪科刑：
（一）核被告甲○○所為係犯妨害國幣懲治條例第5 條之故意損
      毀幣券罪、刑法第302 條第1 項之以非法方法犯剝奪人之
      行動自由罪及同法第305 條之以加害生命、身體之事，恐
      嚇他人致生危害於安全罪。
（二）被告甲○○所犯上開3 罪，犯意各別，行為不同，應予分
      論併罰。
（三）爰審酌被告甲○○有違反槍砲彈藥刀械管制條例、麻醉藥
      品管理條例之前案紀錄，有臺灣高等法院被告前案紀錄表
      1 份在卷可按，情緒控制能力不佳，因細故即對告訴人乙
      ○○拳腳相向，且出言不遜，甚而毀損告訴人乙○○所持
      有之新臺幣紙鈔，並剝奪告訴人乙○○之行動自由，造成
      告訴人乙○○心中畏懼，對於社會治安影響亦鉅，惟念其
      於本院審理中終能坦認犯行，態度良好，且與告訴人乙○
      ○達成和解等一切情狀，分別量處如主文所示之刑，併針
      對有期徒刑部分，諭知如主文所示之應執行刑，並分別諭
      知易服勞役及易科罰金之折算標準，以示懲儆。
（四）被告甲○○曾於75年間，因違反槍砲彈藥刀械管制條例，
      經本院於75年10月29日以75年度易字第1426號判決判處有
      期徒刑3 月，於76年1 月8 日易科罰金，執行完畢；嗣於
      79年間，因違反麻醉藥品管理條例案件，經本院於80年2
      月28日以79年度易字第1853號判決判處有期徒刑8 月；再
      於80年間，因違反麻醉藥品管理條例案件，經臺灣桃園地
      方法院於80年7 月29日以80年度易字第1657號判決判處有
      期徒刑1 年，前開2 罪，經接續執行，於82年2 月19日縮
      刑期滿執行完畢；再於82年間，因違反麻醉藥品管理條例
      案件，經臺灣高等法院於83年2 月23日以83年度上易字第
      738 號判決判處有期徒刑8 月，於84年6 月3 日縮刑期滿
      執行完畢等因故意犯罪受有期徒刑以上刑之宣告之紀錄，
      執行完畢後，5 年以內未曾因故意犯罪受有期徒刑以上刑
      之宣告，有臺灣高等法院被告全國前案紀錄表在卷可稽，
      因無法控制心性，短於思慮，致觸犯本案犯行，於犯後已
      取得告訴人乙○○之諒解，且告訴人乙○○於本院簡式審
      判程序中當庭表示原諒被告甲○○，希望再給被告甲○○
      1 次機會等語（見本院卷第22頁），被告甲○○復於98年
      2 月16日捐款5 萬元予財團法人新竹市私立愛恆啟能中心
      ，表彰其救助社會弱勢團體之關懷，有彰化銀行匯款回條
      聯1 紙在卷可考，信被告甲○○經此審判科刑，當知所警
      惕，而無再犯之虞，本院認前開對其宣告之刑以暫不執行
      為適當，爰依刑法第74條第1 項2 款之規定併諭知緩刑2
      年，以勵自新。
（五）遭被告甲○○損毀之壹仟元紙幣12張、伍佰元紙幣1 張及
      壹佰元紙幣25張，不問屬於犯人與否，爰依妨害國幣懲治
      條例第6 條之規定沒收之。
四、不另為公訴不受理之諭知部分：
（一）本件公訴意旨及公訴蒞庭檢察官於本院準備程序以言詞更
      正略以：被告甲○○另基於毀損之故意，毀損告訴人乙○
      ○所有之NOKIA 牌手機1 具，致令不堪使用，足生損壞於
      告訴人乙○○。被告甲○○復持上開剪刀再將乙○○所有
      身分證1 張、中國信託銀行信用卡1 張、國泰世華銀行信
      用卡1 張、土地銀行金融卡1 張、新竹國際商業銀行金融
      卡1張、郵政儲金金融卡1 張、7-11儲值卡1張、快樂購卡
      1 張、聯合折扣卡1 張、貝貝精品屋卡1 張、生活飾品卡
      1 張、生活素材會員卡1 張、百事特童裝卡1 張、寶雅紅
      利卡1 張亦均以對半方式剪成2 片，已達於不堪使用程度
      ，因認被告甲○○另涉有刑法第354 條之毀損器物罪等語
      。
（二）按告訴乃論之罪，告訴人於第一審辯論終結前得撤回其告
      訴；又告訴經撤回者，應諭知不受理之判決，並得不經言
      詞辯論為之，刑事訴訟法第238條第1項、第303條第3款、
      第307條分別定有明文。
（三）查本件告訴人乙○○告訴被告甲○○毀損器物罪嫌部分，
      公訴人認均係觸犯刑法第354 條之毀損器物罪，依同法第
      357 條前段之規定，須告訴乃論。茲本件被告甲○○所涉
      上開罪嫌部分，業經與告訴人乙○○於本院98年2 月12日
      簡式審判程序中以書狀撤回告訴，有聲請撤回告訴狀1 份
      附卷可查（見本院卷第23頁）。原應依照上開說明，本件
      爰不經言詞辯論，逕為諭知不受理之判決，惟本件毀損部
      分，與前開有罪部分之損毀幣券罪，經公訴蒞庭檢察官於
      本院準備程序中更正認係刑法第55條想像競合之裁判上一
      罪關係（見本院卷第14頁背面），是就告訴人乙○○撤回
      之毀損部分，爰不另為不受理之諭知，附此敘明。
據上論斷，應依刑事訴訟法第273條之1第1項、第299條第1項前
段，妨害國幣懲治條例第5 條、第6 條，刑法11條、第302 條第
1 項、第305 條、第74條第1 項第2 款、第51條第5 款、第41條
第1 項前段、第2 項、第42條第3 項，刑法施行法第1 條之1 第
1 項、第2 項前段，判決如主文。
本案經檢察官王唯怡到庭執行職務。
中    華    民    國    98    年    2     月    26    日
                  刑事第九庭    法  官  劉兆菊
以上正本證明與原本無異
如不服本判決應於收受判決後10日內向本院提出上訴書狀，並應
敘述具體理由。其未敘述上訴理由者，應於上訴期間屆滿後20日
內向本院補提理由書「切勿逕送上級法院」。
中    華    民    國    98    年    2     月    26    日
                                書記官  林兆嘉
附錄本案所犯法條全文
妨害國幣懲治條例第5條
（故意損毀幣券罪）
故意損毀幣券，致不堪行使者，處所損毀幣額五倍以下罰金。
中華民國刑法第302條
（剝奪他人行動自由罪）
私行拘禁或以其他非法方法，剝奪人之行動自由者，處 5 年以下
有期徒刑、拘役或 3 百元以下罰金。
因而致人於死者，處無期徒刑或 7 年以上有期徒刑，致重傷者，
處 3 年以上 10 年以下有期徒刑。
第 1 項之未遂犯罰之。
中華民國刑法第305條
（恐嚇危害安全罪）
以加害生命、身體、自由、名譽、財產之事，恐嚇他人致生危害
於安全者，處2 年以下有期徒刑、拘役或3 百元以下罰金。


司法院資訊處製作；財團法人民間司法改革基金會備份。
